【裁判字號】    99,交聲,2610
【裁判日期】    991230
【裁判案由】    聲明異議
【裁判全文】
臺灣高雄地方法院交通事件裁定        99年度交聲字第2610號
原處分機關  高雄市政府交通局
異  議  人
即受處分人  陳建志
上列異議人即受處分人因違反道路交通管理處罰條例案件，對於
高雄市政府交通局民國99年8 月31日所為之處分（原處分案號：
高市交裁字第裁32-NO0000000號），聲明異議，本院裁定如下：
    主  文
異議駁回。
    理  由
一、原處分意旨略以：異議人即受處分人陳建志（下稱異議人）
    於民國（下同）99年7 月23日15時5 分，駕駛車牌號碼L67-
    752 號重型機車行經（改制前）高雄縣仁武鄉○○路、仁雄
    路口時，為警攔停，並舉發有「駕車行經有燈光號誌之交岔
    路口闖紅燈」、「機器腳踏車駕駛人未依規定戴安全帽」之
    違規，異議人未於到案日期前按最低罰鍰金額繳納，原處分
    機關乃於99年8 月31日以高市交裁字第裁32-NO0000000 號
    裁決書，依道路交通管理處罰條例第53條第1 項、第31條第
    6 項、第63條第1 項規定，裁處罰鍰新臺幣（下同）2,30 0
    元，並記違規點數3 點等語。
二、異議意旨略以：異議人於上揭時間，駕駛上開機車行經上開
    路口時，為警攔停後告知異議人說有錄音、錄影為證，又說
    就舉發機器腳踏車駕駛人未依規定戴安全帽之違規，於開舉
    發違規通知單時，異議人見有其他經過民眾未戴安全帽，然
    而該員警卻未對其他民眾開單舉發，之後異議人收到罰單時
    ，卻又多了有駕車行經有燈光號誌之交岔路口闖紅燈之違規
    情事，顯有違誤，爰依法聲明異議，請求本院撤銷前開裁決
    處分云云。
三、按機器腳踏車駕駛人或附載座人未依規定戴安全帽者，處駕
    駛人500 元罰鍰；汽車駕駛人，行經有燈光號誌管制之交岔
    路口闖紅燈者，處新臺幣1,800 元以上5,400 元以下罰鍰，
    道路交通管理處罰條例第31條第6 項、第53條第1 項分別定
    有明文。又汽車駕駛人有第53條情形者，記違規點數3 點，
    同條例第63條第1 項第3 款著有規定。
四、經查：
(一)本件異議人騎乘上開機車，於上揭時間，行經上開路口處，
    隨即為警攔下當場舉發未戴安全帽及闖紅燈之交通違規之事
    實，業經證人即舉發本件交通違規之警員到庭結證明確，且
    異議人就其未戴安全帽違規之部分亦不爭執，並有高雄縣政
    府警察局高警交字第NO0000000 號舉發違反道路交通管理事
    件通知單影本1 份、現場錄影光碟1 片（見本院卷第3 、9
    頁）在卷可稽，已足認定。
(二)受處分人雖否認其當時有闖紅燈，並以上揭情詞置辯。然按
    道路交通管理處罰條例第7 條第1 項規定：「道路交通管理
    之稽查、違規之紀錄，由交通勤務警察，或依法令執行交通
    稽查任務之人員執行之。」，而交通警察製單舉發違反道路
    交通管理處罰條例所列之違規事實，本質上為行政處分，係
    公務員本於職務上公權力，依法就特定之具體事件所為具有
    公法上效果之單方行政行為，基於公務員為公法上行為具有
    公信力之原則，該行政處分當可被推定為真正，其據以依法
    處分之事實認定亦為正確無誤，故執勤警員方得當機處分以
    達維護交通秩序與人車安全之行政目的。反之，若謂公務員
    一切行政行為均需預留證據以證其實，則國家行政行為勢必
    將窒礙難行。至於警方取締交通違規事件，其以照相方式取
    證者，固足為違規之證明，惟警員當場舉發者，既經舉發警
    員本身親自目睹，亦足以為行為人違規之證明，非必所有之
    違規事件，均須有照片或其他書面資料方足採為違規之證據
    。是法院處理交通事件，並不限於科學儀器所採證據，仍應
    就事件所涉相關證據資料，包括供述及非供述證據，依證據
    法則，憑以認定行為人交通違規行為之有無。因交通違規事
    件之特性，行為態樣甚夥，復瞬間即逝，實無法於有交通違
    規之同時，全部均得以即時利用科學儀器，取得證據資料。
    若舉發員警係親眼目睹違規之經過，並經以證人身分具結後
    ，在法院為證述，仍不失為認定交通違規事實有無之證據方
    法，此係因執行職務之公務員，通常多具有一定之考選資格
    與專業訓練，且其執法之對象係不特定之大眾，故其立場經
    立法機關推定，應具有客觀、中立與公正之特質，而無故意
    偏頗之虞，合先敘明。
(三)且查，警察當時攔停異議人並表示要舉發受處分人本件違規
    後，警察即開始錄影，業經證人詹超評到庭結證明確，並有
    證人詹超評99年10月28日職務報告及所附錄影光碟1 片在卷
    可稽。且經本院當庭勘驗錄影光碟內容結果，警察於舉發違
    規當時確實一再指出受處分人有闖紅燈，且警察陳稱：「因
    為你沒有戴安全帽而且又闖紅燈。」等語後，異議人即稱：
    「我闖紅燈，那你照相來給我看嘛，你就錄影給我看啊，要
    不然你照相，你就發通知單給我，我也認了啊。」；警察稱
    ：「因為我告發是根據違規事實來告發，你今天有沒有違規
    ？」等語後，受處分人即稱：「我有違規，但是不只我一個
    ，我有提醒你們，有2 、3 個人騎過去，你們為什麼不抬頭
    看嘛，為什麼不抬頭攔嘛，是不是選擇性辦案呢？」等語明
    確，亦有上開錄影光碟在卷可按，並經本院當庭勘驗屬實（
    參本院卷第14、15頁）。而證人詹超評於本院審理時證稱：
    本件是由伊親自舉發，今日勘驗光碟是由一同舉發之員警楊
    金陽錄影，伊則在旁負責開立舉發單，案發當日伊和楊金陽
    依法執行巡邏勤務，當時伊從（改制前）高雄縣仁雄路由東
    往西方向，經過澄合路與仁雄路交叉路口，伊看到異議人從
    澄合路由南往北方向行駛，轉到仁雄路與伊等同方向，當時
    伊等差點與異議人擦撞，而仁雄路與澄合路有明顯紅綠燈，
    伊等從仁雄路由東往西方向是綠燈，異議人方向是紅燈，所
    以異議人是闖紅燈、未戴安全帽，伊等就把異議人攔下來，
    試著立即拿取錄影器材拍攝他，但是來不及，伊有告知異議
    人未戴安全帽、闖紅燈，並向他要身分證件及行車執照，伊
    就依法開立違規告發單，開立完後拿給異議人，要他看看有
    無問題，如無問題就簽字，接著異議人就告訴伊，路上有2
    個人未戴安全帽，為何不告發他們，然後異議人就拒簽，伊
    告訴異議人有無未戴安全帽及闖紅燈的違規行為，異議人說
    有等語明確（見本院卷第15頁正反面），互核相符；且衡情
    ，被告如真未闖紅燈，其豈有一再向警察表示不只其一人，
    還有其他2 、3 人同樣違規，並要警察也對其他民眾開罰單
    之理，益徵證人詹超評所證情節應符真實。又執勤警員係依
    法執行公務，與受處分人並不相識，素無怨隙，苟非實情，
    自無須恣意誣攀之理，況警員執行公務本身受行政懲處責任
    之監督，到庭具結作證更以刑罰擔保其真實性，應無甘冒行
    政懲處及刑法偽證罪責任而刻意誣陷之必要，本院復查無證
    據足認證人詹超評有捏造事實違法取締之情事，則證人詹超
    評所為之證述，堪以採信。從而，異議人確有上開違規，事
    證明確，所辯尚非可採。
五、綜上所述，本件異議人確有「行經有燈光號誌之交岔路口闖
    紅燈」、「機器腳踏車駕駛人未依規定戴安全帽」之違規，
    堪以認定，原處分機關依道路交通管理處罰條例第53條第1
    項、第31條第6 項、第63條第1 項規定，處以罰鍰新臺幣
    2,300 元，並記違規點數3 點之處分，於法即無不合，異議
    人空言指摘原處分違誤，並請求本院予以撤銷，為無理由，
    則其本件異議，應予駁回。
六、據上論結，應依道路交通管理處罰條例第87條第2 項、道路
    交通案件處理辦法第19條，裁定如主文。
中    華    民    國    99    年    12    月    30    日
                   交通法庭    法  官  劉美香
以上正本證明與原本無異。
如不服本裁定，應於收受送達後5 日內向本院提出抗告狀。
中    華    民    國    99    年    12    月    30    日
                               書記官  陳仙宜

司法院資訊處製作；財團法人民間司法改革基金會備份。
